臺灣板橋地方法院民事判決　九十一年度小上字第一一九號
　　上　訴　人　甲○○
　　被上訴人　　第一站公寓大廈管理委員會
　　法定代理人　林宗安
右當事人間請求侵權行為損害賠償事件，上訴人對於中華民國九十一年七月三十日本
院板橋簡易庭九十一年板小字第一○八一號第一審判決提起上訴，本院裁定如左：
    主      文
上訴駁回。
第二審訴訟費用新臺幣陸佰玖拾元由上訴人負擔。
    理　　由
一、按小額訴訟程序，依民事訴訟程序第四百三十六條之二十四第一項之規定，固得
    上訴於管轄之地方法院，惟依同條第二項之規定，其上訴理由，非以其判決違背
    法令為理由，不得為之。又小額訴訟程序，當事人於第二審程序不得提出新攻擊
    防禦方法，同法第四百三十六條之二十八亦定有明文。意即小額訴訟程序，基本
    上其訴訟程序之設計，無非欲使當事人就該小額訴訟事件能儘速定息紛爭，故求
    急速解決，而以二審終結，同時異於該簡易訴訟程序之設計（一、二審為事實審
    ，例外以判決違背法令即適用法規顯有錯誤，始得飛躍上訴於最高法院，此有民
    事訴訟法第四百三十六條之一及同條之二規定足參），就該小額訴訟程序以第一
    審為事實審，第二審則為法律審（即以一審判決是否違背法令唯論，此從小額訴
    訟程序所規範之民事訴訟法第四百三十六條之二規定足參）為設計，是以該小額
    訴訟程序，於民事訴訟法第四百三十六條之三十二乃有規定準用該普通訴訟程序
    之二審規定（諸如同法第四百四十條上訴期間、第四百四十一條上訴狀之法定程
    式、第四百四十一條及四百四十二條上訴不合法之處理）及普通訴訟程序之第三
    審即法律審規定（諸如第四百六十八條、第四百六十九條規定判決違背法令情形
    、第四百七十一條上訴理由之表明提出及未合法提出之處理）。意即依上說明，
    就該小額訴訟事件之第二審上訴：（一）於上訴之合法要件，如上訴之法定程式
    （即民事訴訟法第四百四十一條之規定上訴聲明之記載陳述）、上訴期間、上訴
    費之繳交等不合法要件，當即依前揭第四百三十六條之規定準用該二審即同法第
    四百四十一條或第四百四十二條之規定為命補正，逾期未補正或不能補正者，始
    以裁定駁回。（二）於該上訴理由之提出，觀該小額訴訟程序第四百三十六條之
    二十五之規定，觀該法文乃規定上訴狀應記載上訴理由，同時應具體載明判決違
    背法令之、法規內容及具體事實，然此並非該上訴程式之合法要件，而係涉及該
    法律審所規範之應如何為上訴理由之表明及提出，是此部份即屬前揭小額訴訟程
    序第四百三十六條之三十二規定，準用該法律審之第四百七十一條之規定，意即
    如上訴人所提上訴狀未表明上訴理由（未合法表明上訴理由者、詳理由二所述）
    ，即應於上訴後二十日內提出理由書，否則未提出者，即毋庸命提出或補正，而
    逕得由二審法院裁定駁回。此核先敘明。
二、次查依該小額訴訟程序第四百三十六條之二十五之規定，小額訴訟程序之上訴人
    ，於上訴二審（即法律審）時，應以判決違背法令為據，同時上訴狀應載明原判
    決所違背之法令內容及具體內容；及依訴訟資料可認為原判決有違背法令之具體
    事實。從而，該當事人以該小額訴訟之原判決有違背法令而提起上訴時，其上訴
    狀理由就上開內容應有具體之指摘，並揭示該法規之條項及具體內容，如係成文
    法以外之法則，倘為司法院之解釋或判例，則應揭示該判解之字號及內容，如係
    該民事訴訟法第四百六十九條所規定之各款事由，則應揭示合於該條款之事實。
    否則其上訴狀理由如未依此項方法表明者，即難認為已對該原審判決之違背法令
    有具體之指摘。否則上訴人僅就原審取捨證據任加指摘，並未具體指摘原判決違
    背何等法規，其上訴難謂合法；又上訴人如以該原審判決違背經驗法則或論理法
    則為理由，而認原判決有違背法令者，其上訴狀或其理由書應有具體之指摘，並
    揭示該經驗法則，論理法則，上訴書狀如未依此項方法表明者，難未已合法表明
    上訴理由，其上訴自難認為合法。此部分有最高法院七十一年台上字第三一四號
    及七十一年台上字第四八０號判例意旨足資參照。
三、而查本件上訴人就該民國九十一年七月三十日本院板橋簡易庭九十一年度板小字
    第一○八一號第一審小額訴訟事件之原審宣示判決，固於法定期間內提起上訴，
    然就其上訴狀之上訴理由記載，無非以：（一）上訴人於八十九年十二月始取得
    台北縣土城市○○路二十一巷六弄四十三號八樓房地產之所有權，由於迄未遷入
    而一度申請斷電，且現仍在斷電中，基於使用者付費之公平原則，由少數住戶把
    持，未經全體區分所有權人同意，而擅自訂定該不合理之約定，上訴人自無遵行
    之義務。（二）上訴人並未收到被上訴人訂定之相關管理章程。（三）第一站公
    寓大廈公告欄所示催繳積欠管理費多達六、七戶之多，該等並非繳不起，而係心
    存不平表達抗議。（四）被上訴人曾發生帳目不清事件，也一度引發住戶不滿云
    云為據。惟上訴人前開上訴理由均僅泛言依原審判決認定之事實，將造成未符使
    用者付費之不公平，並未具體指摘原審判決有何違背法令之內容及事實，且上訴
    人迄今亦未提出合法之上訴理由書，按諸首開說明，上訴人之上訴實難認合法，
    應以裁定駁回之。
四、依民事訴訟法第四百三十六條之三十二第一項、第二項、第四百三十六條之十九
    、第四百七十一條第一項、第九十五條、第七十八條，裁定如主文。
中　　　華　　　民　　　國　　九十一　　年　　　十　　　月　　二十九　　日
                                      臺灣板橋地方法院民事第一庭
~B審判長法官　許瑞助
~B法      官　許瑞東
~B法      官　黃信滿
右為正本係照原本作成
本件不得上訴
中　　　華　　　民　　　國　　九十一　　年　　　十　　　月　　二十九　　日
~B法院書記官　吳美瑤
